【裁判字號】    97,審抗,176
【裁判日期】    971202
【裁判案由】    本票裁定
【裁判全文】
臺灣臺北地方法院民事裁定             97年度審抗字第176號
抗  告  人  鼎順工程股份有限公司
法定代理人  甲○○
相  對  人  工信工程股份有限公司
法定代理人  乙○○
上列當事人間請求本票裁定事件，抗告人對於民國97年10月2日
本院所為97年度票字第33579號之裁定提起抗告，本院裁定如下
：
    主  文
抗告駁回。
抗告程序費用新台幣壹仟元由抗告人負擔。
    理  由
一、抗告意旨略以：本件如附表所示編號1至4號之本票，均為抗
    告人為承攬相對人所得標之台北都會區系統捷運新莊線CK57
    0F區段機電工程，所交付予相對人之履約保證票，而相對人
    已於民國97年1月25日與台北市政府捷運局北區工程處終止
    上開工程契約，故抗告人無法繼續施作上開機電工程，顯無
    可歸責於抗告人。又附表編號5之本票則為抗告人承攬相對
    人所得標之台北都會區系統捷運內湖線CB410區段機電工程
    ，於簽約前所交付予相對人之履約保證票，惟簽約後兩造約
    定履約保證金由工程款之10％減為5％，惟相對人未依約將
    簽約前所交付之編號5之本票返還予抗告人。綜上，系爭本
    票之基礎原因關係均已不存在，況相對人自始至終均未向抗
    告人為付款之提示，而卷內亦無相對人已為提示之證據，則
    原審遽為准許強制執行之裁定，顯非適法，爰於法定期間內
    提起抗告請准廢棄原裁定云云。
二、相對人於原審聲請意旨略以：相對人執有抗告人簽發如附表
    所示之本票5紙，付款地在臺北市，免除作成拒絕證書，詎
    於到期後經相對人提示未獲付款，為此聲請原法院裁定就票
    載金額及依法定利率計算之利息，准予強制執行等語。
三、按執票人向本票發票人行使追索權時，得聲請法院裁定後強
    制執行，票據法第123條定有明文。又本票執票人，依前開
    規定，聲請法院裁定許可對發票人強制執行，性質上係屬非
    訟事件，此項聲請之裁定及抗告法院之裁定，僅依非訟事件
    程序以審查強制執行許可與否，並無確定實體上法律關係存
    否之效力，如發票人就票據債務之存否有爭執時，應由發票
    人另提起確認之訴，以資解決，此有最高法院57年台抗字第
    76號判例意旨可資參照。次按，匯票上雖有免除作成拒絕證
    書之記載，執票人仍應於所定期限內，為承兌或付款之提示
    ，但對於執票人主張未為提示者，應負舉證之責，此為票據
    法第95條所明文，依同法第124條之規定，於本票亦準用之
    。
四、經查，本件抗告人主張伊所承攬工程未施作非可歸責於己，
    且相對人未依約返還部分本票，故系爭本票之原因關係並不
    存在一事，關係票據債務存否之認定，核屬實體法上之爭執
    ，依上開說明，尚非本件非訟程序所得加以審究。又抗告人
    僅空言主張執票人未為本票之提示，並未依法負舉證之責，
    則前開所稱執票人未經提示票據之主張，自難採信。從而，
    原審法院審核結果，裁定准予強制執行，並無不當；本件抗
    告人以上開事由提起抗告，洵無足採。抗告意旨指摘原裁定
    不當，求予廢棄，委無理由，應予駁回。
五、據上論結，本件抗告為無理由，爰依非訟事件法第21條第2
    項、第24條第1項、第46條，民事訴訟法第495條之1第1項、
    第449條第1項、第78條，裁定如主文。
中    華    民    國    97    年    12    月    2     日
              民事第六庭審判長法      官  劉坤典
                              法      官  賴錦華
                              法      官  林秀圓
┌─────────────────────────────────┐
│附表：                                       97年度票字第33579號  │
├──┬──────┬─────────┬──────┬──────┤
│編號│發   票   日│票面金額（新台幣）│到  期  日  │利息起算日  │
├──┼──────┼─────────┼──────┼──────┤
│001 │92年6月9日  │6,549,375元       │96年4月11日 │96年4月11日 │
├──┼──────┼─────────┼──────┼──────┤
│002 │92年6月9日  │6,549,375元       │96年4月11日 │96年4月11日 │
├──┼──────┼─────────┼──────┼──────┤
│003 │92年6月9日  │6,549,375元       │96年4月11日 │96年4月11日 │
├──┼──────┼─────────┼──────┼──────┤
│004 │92年6月9日  │6,549,375元       │96年4月11日 │96年4月11日 │
├──┼──────┼─────────┼──────┼──────┤
│005 │92年12月22日│75,000,000元      │96年4月11日 │96年4月11日 │
└──┴──────┴─────────┴──────┴──────┘
以上正本係照原本作成。
本裁定除以適用法規顯有錯誤為理由，並經本院許可外，不得再
抗告。如提起再抗告，應於收受後10日內委任律師為訴訟代理人
向本院提出再抗告狀。並繳納再抗告費新台幣1,000元。
中    華    民    國    97    年    12    月    2     日
                              法院書記官  馮姿蓉


司法院資訊處製作；財團法人民間司法改革基金會備份。
